【裁判字號】    98,簡上,274
【裁判日期】    980508
【裁判案由】    詐欺
【裁判全文】
臺灣板橋地方法院刑事判決             98年度簡上字第274號
上  訴  人  乙○○原名范榮華
即  被  告
上列上訴人即被告因詐欺案件，不服本院98年度簡字第301 號中
華民國98年1 月15日第一審簡易判決（聲請處刑案號：97年度偵
字第33748 號），及移送併辦（98年度偵字第6240號），提起上
訴，本院管轄第二審之合議庭判決如下︰
    主  文
原判決撤銷。
乙○○幫助意圖為自己不法之所有，以詐術使人將本人之物交付
，處有期徒刑肆月，如易科罰金，以新臺幣壹仟元折算壹日。緩
刑貳年，但應賠償甲○○新臺幣壹萬貳仟元，及自民國九十八年
五月十五日起，按月給付新臺幣仟元至清償日止，如一期不給
付，視為全部到期；又應賠償丙○○新臺幣壹萬伍仟元，及自民
國九十八年九月十五日起，按月給付新臺幣仟元，至清償日止
，如一期不給付，視為全部到期。
    事  實
一、乙○○能預見其提供自己帳戶予不認識之他人使用，足供詐
    欺取財之人誆使被害人匯入金錢後，逕為提領，致犯罪偵查
    機關無法藉由帳戶追查真正之詐欺行為人，其基於幫助詐欺
    之不確定故意，而發生犯罪之結果亦不違反其本意，於民國
    97年11月12日下午某時，在臺北縣板橋巿陽明街、互助街口
    附近，將不知情之其女范翊嫻所借用，渠在板橋新海郵局所
    申請帳號00000000000000號帳戶存摺、提款卡及密碼等，交
    予真實姓名、年籍不詳之成年男子，而該男子所屬詐欺集團
    成員中自稱「阿偉」之成年男子，於同日下午4 時30分許，
    於電話中向丙○○謊稱，可介紹女子與伊認識，但須依指示
    操作自動櫃員機，以查驗身分云云，致丙○○陷於錯誤，而
    於翌日凌晨1 時16分許，依指示操作中國信託銀行自動櫃員
    機，將其中1 筆款項新臺幣（下同）29,999元轉帳至前開帳
    戶內（另23筆匯入其他帳戶中）；又該詐欺集團中之某成女
    子復於同日晚間，在電腦網路聊天室佯為援交女子，於與甲○○網路聊天後，約定在臺北縣永和市○○路197 號台新銀
    行見面，該成員再以電話聯繫，並以須依伊指示操作銀行自
    動櫃員機，以確認身分及提高保證金等為幌，使甲○○陷於
    錯誤，分別於同日晚間11時40分45秒許，以台新銀行自動櫃
    員機，及於翌日凌晨0 時17分50秒許、翌日凌晨0 時25分24
    秒許，以聯邦銀行自動櫃員機等，接續轉帳3,500 元、1 萬
    元、1 萬元至前述帳戶。嗣丙○○、甲○○發現有異，始報
    警處理，而循線查悉上情。
二、案經臺北縣政府警察局海山分局報請臺灣板橋地方法院檢察
    署檢察官偵查後，聲請簡易判決處刑，及臺北縣政府警察局
    樹林分局報請同署檢察官偵查後，移送併辦。
    理  由
一、訊據被告即上訴人乙○○固坦承將前揭帳戶存摺、提款卡及
    密碼交予他人使用，及就被害人丙○○、甲○○遭詐欺集團
    騙取上開款項乙情，亦無異詞，但矢口否認有幫助詐欺之犯
    行，並辯稱：其中年失業，家中老母須其妻照顧終日，因見
    報紙求職廣告，而對方要求交付帳戶作為薪資轉帳，故交付
    之，其目的無非係為爭取工作，要屬符合一般求職情事，而
    無悖於常理之處，且其無從查證刊登前開廣告之業者是否為
    正當合法之公司，抑或詐騙集團，其所見之廣告內容，並與
    媒體所報導，以刊登徵求金融帳號之分類廣告詐欺手法不同
    ，是不能等同視之，況其未因此獲有任何對價，故本身即為
    受害者，更非有幫助詐欺之未必故意，是求為撤銷原判決，
    改判處無罪，若仍認屬犯罪，則求予諭知緩刑等語。
二、查系爭帳戶為范翊嫻所申請，范翊嫻並將該存摺、提款卡與
    密碼等交予被告使用乙情，業經證人范翊嫻在警詢及偵查中
    證述綦詳，復有該存摺影本、開戶資料附卷可證。另被害人
    丙○○、甲○○為詐欺集團騙取款項乙節，並經伊等於警詢
    中證述至明，附卷之前揭帳戶查詢帳戶最近交易明細資料、
    台新銀行、聯邦銀行、中國信託銀行等自動櫃員機客戶交易
    明細單復可資為憑。
三、被告就其所辯，雖提出廣告剪報為證，然衡諸常情，應徵工
    作而未經確認錄用前，並無繳交金融帳戶資料之必要；又即
    若須薪資轉帳，亦僅須告知帳號即可，而毋庸交付存摺、提
    款卡及密碼等；且應徵求職，理應先瞭解對方公司名稱、聯
    絡方式、公司住址，此乃眾所週知之事；再者，一般合理之
    人若將上揭重要物品交予他人，定先確認該人身分後，始予
    交付為是，以免請求歸還無著。查本件被告就其應徵公司之
    雇主姓名或公司地址、工作內容等，及交付存摺等物之對象
    姓名、年籍、住址等，均全然不知，則其將如何前往工作，
    及如何取回交付之存摺等物；是其所辯，已屬可疑。另本件
    其所交付之存摺等物，乃其女所有，是其非存摺等物之名義
    人，至為顯然，若以此非自己名義人之帳戶係作為其個人薪
    資轉帳帳戶，不亦造成雇主對其之不信賴感，反有違其爭取
    工作機會之目的，從而，其交付上開之物，是否係為應徵，
    復難信取。此外，復參以被告亦自認其之交付行為，甚有異
    狀（參見本院卷第40頁），則綜上足見，其對收取其帳戶資
    料者有從事不法行為之可能，當有預見，且對於該不法行為
    之發生，並不違背其本意；至被告是否業獲利益，在所不問
    ，亦與其幫助詐欺不確定故意之該當無涉。
四、按刑法上之幫助犯，係對於犯罪與正犯有共同之認識，而以
    幫助之意思，對於正犯資以助力，而未參與實施犯罪之行為
    者而言，有最高法院75年度臺上字第1509號、84年度臺上字
    第5998號、88年度臺上字第1270號判決可資參照；如未參與
    實施犯罪構成要件之行為，且係出於幫助之意思提供助力，
    即屬幫助犯，而非共同正犯。本件被告單純提供金融機構帳
    戶資料之行為，並不能與向被害人施以詐術之行為等同視之
    ，且亦無證據證明被告有何參與詐欺取財犯行之構成要件行
    為，是被告以前揭提供金融機構帳戶資料之行為，對於該不
    詳人士遂行詐欺取財犯行資以助力，自應論以幫助犯。核被
    告所為，係犯同法第30條第1 項、第339 條第1 項幫助詐欺
    取財罪；其以1 幫助行為，同時致被害人丙○○、甲○○受
    詐欺，為1 行為觸犯2 相同之罪名，屬同種想像競合犯，併
    應依刑法第55條規定，從一情節較重者處斷；98年度偵字第
    6240號移送併辦被告幫助詐欺被害人丙○○部分，雖為原聲
    請簡易判決處刑書所未論列，惟與本件聲請處刑之犯罪事實
    具前述裁判上一罪之想像競合關係，是仍為聲請處刑之效力
    所及，基於審判不可分及訴訟經濟原則，本院自得併為審究
    ，附此敘明。另被告以幫助之意思，參與構成要件以外之行
    為，為幫助犯，已如前述，應並依同法第30條第2 項規定，
    依正犯之刑，減輕之。被告所執前詞，認其並無犯罪，殊非
    可採，自屬無理由，是其上訴求為撤銷原判決，改判處無罪
    云云，乃無理由，應予駁回。而原審判決審酌被告恣意提供
    個人金融機構帳戶，助長詐欺犯罪之風氣，徒增犯罪偵查之
    困難程度，應嚴予非難，兼衡被告之素行、智識程度，其犯
    罪之動機、目的、手段及所肇損害，暨被告犯罪後仍飾詞狡
    卸等一切情狀，量處有期徒刑3 月，並諭知易科罰金之折算
    標準，認事用法，固有所據，惟就上開移送併辦部分，未及
    審酌，是尚有違誤，故猶難予維持。準上以言，本件應由本
    院合議庭予以撤銷改判，爰盱衡前揭情狀，茲量處如主文第
    2 項所示之刑，並諭知易科罰金之折算標準。末查，被告未
    曾因故意犯罪受有期徒刑以上刑之宣告，有臺灣高等法院被
    告前案紀錄表在卷可稽，其雖未坦承犯罪，但業與上開被害
    人等達成如主文第2 項所示之和解條件，有本院和解筆錄存
    卷得佐，是本院信其本件因一時失慮，致罹刑典，經此刑之
    宣告後，當知警惕，而無再犯之虞，因認暫不執行其刑為當
    ，爰依同法第74條第1 項第1 款規定，予以宣告緩刑2 年，
    用啟自新；然為擔保被告確實履行上述和解條件，以兼顧被
    害人等權益保護之衡平，是併依同條第2 項第3 款規定，命
    被告應給付如主文第2 項所示。如未遵守，則屆時執行檢察
    官得聲請撤銷緩刑。
據上論斷，應依刑事訴訟法第455 條之1 第1 項、第3 項、第36
9 條第1 項前段、第364 條、第299 條第1 項前段，刑法第30條
第1 項前段、第2 項、第339 條第1 項、第55條、第41條第1 項
前段、第74條第1 項第1 款、第2 項第3 款，刑法施行法第1 條
之1 ，判決如主文。
本案經檢察官黃佳權到庭執行職務。
中    華    民    國    98    年    5     月    8     日
                  刑事第一庭  審判長法  官  王復生
                                    法  官  陳世旻
                                    法  官  朱敏賢
上列正本證明與原本無異。
不得上訴
                                    書記官  朱烈稽
中    華    民    國    98    年    5     月    8     日
附錄本案論罪科刑法條全文
刑法第339 條
意圖為自己或第三人不法之所有，以詐術使人將本人或第三人之
物交付者，處五年以下有期徒刑、拘役或科或併科一千元以下罰
金。
以前項方法得財產上不法之利益或使第三人得之者，亦同。
前二項之未遂犯罰之。


司法院資訊處製作；財團法人民間司法改革基金會備份。
